【裁判字號】    92,訴,276
【裁判日期】    920922
【裁判案由】    偽造文書等
【裁判全文】
臺灣臺南地方法院刑事判決                          九十二年度訴字第二七六號
    公  訴  人  臺灣台南地方法院檢察署檢察官
    被      告  丁○○
           （即莊素梅）
    輔  佐  人  甲○○
    指定辯護人  本院公設辯護人乙○○
右列被告因偽造文書案件，經檢察官提起公訴（九十一年度偵字第一一九七九號），
本院判決如左：
    主  文
莊媚如意圖為自己不法之所有，而侵占離本人所持有之物，處罰金壹仟元，如易服勞
役，以參佰元折算壹日；又連續行使偽造私文書，足以生損害於他人，累犯，處有期
徒刑捌月。如附表所示「丙○○」署押捌枚均沒收。
    事  實
一、丁○○有多次之竊盜前科，分別於民國七十九年、八十二年、八十六年間多次因
    竊盜犯行，經法院判處有期徒刑在案，嗣於九十年間復因犯竊盜罪，經本院以九
    十年度易字第四二五號判處有期徒刑十月，嗣其不服提起上訴，經台灣高等法院
    台南分院駁回其上訴而確定，甫於九十一年六月十七日因縮短刑期執行完畢，猶
    不知悛悔，復於九十一年九月二十七日中午十二時許，在台南縣永康市○○○路
    八七二巷十號騎樓前拾獲丙○○所遺失，內裝丙○○之信用卡、健保卡及駕照等
    物品之皮包一個，丁○○明知該皮包係他人所遺失之物品，竟意圖為自己不法之
    所有，將該皮包侵占入己。莊女復另行基於意圖為自己不法之所有而行使偽造私
    文書以詐欺取財之概括犯意，持丙○○所有之第一商業銀行股份有限公司（下稱
    第一銀行）與聯邦商業銀行股份有限公司（下稱聯邦銀行）信用卡各一張（卡號
    分別為0000000000000000號及00000000000000
    00號），分別於附表所示時間、地點，向「曼妮服飾精品店」、「全虹通訊永
    康中北店」購買商品，並在信用卡簽帳單之簽名欄上偽造「丙○○」之署名，持
    交店員核對其簽名之同一性以行使之，共刷卡消費新台幣一萬七千八百七十元，
    致該店店員陷於錯誤而交付商品，足以生損害於丙○○、聯邦商業銀行、第一銀
    行及附表所示商店負責人，嗣經警循線查獲而得知上情。
二、案經台南市警察局移請臺灣臺南地方法院檢察署檢察官偵查起訴。
    理  由
一、訊據被告丁○○於本院審理時，雖因智能障礙無法為完全之陳述（精神鑑定結果
    為中度至重度智能不足程度，見卷附精神鑑定報告），且未為任何答辯，惟查，
    右揭犯罪事實業據被告迭於警詢、偵查中坦認不諱，而其輔佐人即其夫甲○○亦
    到庭陳述：被告在警察局、偵查中都很正常，據伊所知，其說是撿到東西，也沒
    有否認盜刷等語（見本院九十二年八月二十二日審判筆錄），互核被告右開自白
    與被害人丙○○指訴皮包遭他人所竊之情節相符，且證人即全虹通信行門市小姐
    戊○○亦指證被告即為持丙○○上開信用卡至店內消費之人，此外，復有全虹通
    信行之監視錄影帶翻拍照片二張、聯邦銀行信用卡中心及第一銀行信用卡部出具
    之刷卡明細表各一份、第一銀行九十一年十二月十二日（九一）一總卡管字第一
    一八二０號函附消費簽帳單影本二張、香港上海豐銀行台北分行九十二年一月
    二十七日（九二）港銀卡第０三０三六號函附全虹通信刷卡消費簽帳單正本一
    張、聯邦銀行及第一銀行信用卡部出具之刷卡明細表各一紙及刷卡簽單影本四紙
    在卷可資佐證。被告前於警詢及偵查中之自白核與事實相符，應堪採信，被告犯
    行洵堪認定，應依法論科。
二、查被告偽造「丙○○」之署押於消費簽帳單上，除表示已收受特約商店所交付之
    交易標的物或消費標的，並確認該筆消費之憑證，具有表示法律上權利義務關係
    之證明，故簽帳單性質上除與收據相同外，並且為信用卡發卡銀行依據此向簽帳
    人收款之憑證，為文書之一種，並為私人製作之文書。核其拾獲李沛永遺失之皮
    包後侵占入己，復冒用「丙○○」名義刷卡消費詐取商品所為，係犯刑法第三百
    三十七條侵占離本人所持有之物罪、刑法第二百十六條、第二百十條之行使偽造
    私文書罪及同法第三百三十九條第一項之詐欺取財罪。被告於簽帳單上偽造「丙
    ○○」署押之行為為偽造私文書之部分行為，不另論偽造署押罪。又被告將偽造
    簽帳單之私文書交給特約商店職員，已達行使階段，其偽造私文書之低度行為為
    行使之高度行為所吸收，亦不另論罪，其先後多次冒「丙○○」姓名刷卡消費之
    行使偽造私文書及詐欺取財之行為，時間緊接，方法相同，觸犯構成要件相同之
    罪名，顯係基於概括之犯意為之，均應依連續犯之規定論以一罪並加重其刑。又
    被告所犯上開二罪間，有方法結果之牽連關係，應依刑法第五十五條之規定，從
    一重之連續行使偽造私文書罪論處（參見最高法院六十九年台上字第六九六號）
    。被告所犯前開侵占離本人持有之物罪與連續行使偽造私文書罪間，犯意各別，
    罪名不同，應分論併罰之。又被告經精神鑑定後，認無精神耗弱之情形，有卷附
    奇美醫院檢附之精神鑑定報告書在卷可參，故從減輕其刑，附此敘明。又被告有
    如犯罪事實欄所載之前科紀錄，有台灣台南地方法院檢察署刑案資料查註紀錄表
    在卷可按，其於五年之內再犯本件連續行使偽造私文書之有期徒刑以上之罪，為
    累犯，該部分應依法遞加重其刑。爰審酌被告有多次之竊盜前科，素行不佳，犯
    罪之動機僅係一時貪念、其目的、手段、所生危害、犯罪後之態度等一切情狀，
    分別量處如主文所示之刑，併就罰金刑部分諭知易服勞役之折算標準，以資懲儆
    。另「丙○○」簽單四張上之「丙○○」之簽名八枚（每張簽帳單一式含商店存
    根聯及由商店存根聯複寫而成分之存根聯共二枚署押），均為偽造之署押，應依
    刑法第二百十九條規定，併予宣告沒收。再按刑法第三十八條第一項第二款所定
    得沒收之供犯罪所用之物，必於犯罪有直接關係者，始屬當之。查本件扣案之名
    片七十二張、華南保管箱逾期通知書一張及林宗億駕照一張物均非違禁物，亦非
    直接供本件犯罪所用之物，均不另為沒收之諭知，附此敘明。
據上論斷，應依刑事訴訟法第二百九十九條第一項前段，刑法第五十六條、第二百十
六條、第二百十條、第三百三十七條、第三百三十九條第一項、第五十五條、第四十
七條、第四十二條第二項、第二百十九條，罰金罰鍰提高標準條例第一條前段、第二
條，判決如主文。
本案經檢察官吳文政到庭執行職務。
中      華      民      國    九十二    年      九      月    二十二    日
                                臺灣臺南地方法院刑事第五庭
                                          法  官  莊玉熙
右正本證明與原本無異。
如不服本判決，應於判決送達後十日內，向本院提出上訴狀。
                                          書記官  陳靜娟
中      華      民      國    九十二    年      九      月    二十二    日
附表：
┌───┬─────────┬─────────┬─────────┬──
│編  號│時間              │  地  點          │應沒收之被告偽造之│   ?
│      │                  │                  │簽名              │   ?
├───┼─────────┼─────────┼─────────┼──
│  一  │民國九十一年九月二│曼妮服飾精品店    │偽造「丙○○」簽名│聯邦
│      │十七日    │                  │一枚              │四五
│      │                  │                  │                  │０二
│      │                  │                  │                  │
│      │                  │                  │                  │一千
├───┼─────────┼─────────┼─────────┼──
│ 二   │民國九十一年九月二│全虹通訊永康中北店│偽造「丙○○」之簽│聯邦
│      │十七日            │                  │名一枚。          │）
│      │                  │                  │                  │五千
│      │                  │                  │                  │
│      │                  │                  │                  │
├───┼─────────┼─────────┼─────────┼──
│ 三   │民國九十一年九月二│曼妮服飾精品店    │偽造「丙○○」之簽│第一
│      │十七日            │                  │名一枚。          │四五
│      │                  │                  │        │八一
│      │                  │                  │                  │
│      │                  │                  │                  │五百
│      │                  │                  │                  │
├───┼─────────┼─────────┼─────────┼──
│ 四   │民國九十一年九月二│全虹通訊永康中北店│偽造「丙○○」之簽│第一
│      │十七日            │                  │名一枚            │）
│      │                  │                  │                  │一萬
│      │                  │                  │                  │
└───┴─────────┴─────────┴─────────┴──
附錄本案論罪科刑法條全文：
刑法第二百十條：
偽造、變造私文書，足以生損害於公眾或他人者，處五年以下有期徒刑。
刑法第二百十六條：
行使第二百十條至第二百十五條之文書者，依偽造、變造文書或登載不實事項或使登
載不實事項之規定處斷。
刑法第三百三十七條
意圖為自己或第三人不法之所有，而侵占遺失物、漂流物或其他離本人所持有之物者
，處五百元以下罰金。
刑法第三百三十九條第一項：
意圖為自己或第三人不法之所有，以詐術使人將本人或第三人之物交付者，處五年以
下有期徒刑，拘役或科或併科一千元以下罰金。


司法院資訊處製作；財團法人民間司法改革基金會備份。
